【裁判字號】    89,台上,1526
【裁判日期】    890323
【裁判案由】    業務上過失致人於死
【裁判全文】
最高法院刑事判決                              八十九年度台上字第一五二六號
    上  訴  人  甲○○
    選任辯護人  馬靜如律師
                孫時淳律師
    上  訴  人  乙○○
右上訴人等因業務上過失致人於死案件，不服台灣高等法院中華民國八十七年一月二
十日第二審判決（八十六年度上訴字第四一一九號，起訴案號：台灣台北地方法院檢
察署八十五年度偵字第一五一二五號），提起上訴，本院判決如左：
    主  文
原判決撤銷，發回台灣高等法院。
    理  由
本件原判決認定上訴人甲○○為志勤營造工程有限公司（下稱志勤公司）董事長兼總
經理，為該公司實際經營業務之負責人，至勤公司於民國八十五年二月二十三日與台
北市立和平醫院簽約，承攬該醫院急診大樓內外牆整修及門窗工程，上訴人乙○○為
該公司派駐該工程之工地主任，二人均為從事業務之人，八十五年三月十一日該工程
開工，八十五年四月五日，志勤公司又將工程中之泥作部分轉包與謝榮泰實際負責經
營之勝工程有限公司承作，乃上訴人二人原應注意在該大樓各樓管線間開口處設置
能有效防止滑溜、掉落、折掀起或移動之護欄或護蓋等防護設備，或其他必要之安全
措施，以防止意外災害之發生，又無不能注意之情事，竟疏未注意施設，致謝榮泰於
八十五年七月二日上午未經許可擅自其十八歲之女謝佩芬前往該大樓九樓工作時，
不慎自該管線間開口處墜落二樓，因臚內出血休克死亡等情，因而撤銷第一審諭知上
訴人二人均無罪之判決，改判論處上訴人二人從事業務之人，因業務上之過失致人於
死罪刑，固非無見。
惟查：(一)刑事訴訟法於八十六年十二月十九日修正公布，依修正後之該法第九十五條
規定，訊問被告應先告知(1)犯罪嫌疑及所犯罪名，罪名經告知後，認為應變更者，應
再告知。(2)得保持緘默，無須違背自己之意思而為陳述。(3)得選任辯護人。(4)得請求
調查有利之證據。此項告知義務旨在使被告得適切行使防禦權，維護訴訟程序之公正
，以保障人權，乃原審於八十七年一月六日審判期日，疏未踐行上開告知義務，致上
訴人等合法防禦權之行使，是否得以適切維護，無憑懸揣，遽為上訴人等不利之判決
，其訴訟程序之踐行，非無瑕疵可指。(二)上訴人二人始終否認有過失情事，一再辯稱
發生災害之管道間，係屬高砂工程行之主要工作區域，其安全措施原應由該行施設，
但志勤公司為確保勞工安全，仍於該管道間設置鋼筋護欄，卻遭高砂工程行以造成施
工不便為由，予以拆除等語，並提出照片一紙為證。證人即案發後前往現場勘查並拍
照之警員謝國川亦證稱：該管道間開口四週有零零落落凸出之鋼筋等語（偵查卷第一
三一頁），與上訴人二人之上開辯解似無不符，原審如認上開證據尚有可疑，自應進
一步傳喚證人謝榮泰及該工程行負責人，詳予調查，或至現場實地勘查，以明真相，
原審未詳予查明，竟置謝國川之上開證言於不論，率以依謝國川所攝照片顯示，該九
樓開口處並未見有燒焊鋼筋被切斷之痕跡云云，認上訴人二人之上開辯解為不可採（
原判決第五頁正面倒數第一－三行），自嫌速斷而不足以昭折服。上訴意旨指摘原判
決違法，非無理由，認應發回更審，期臻翔適。
據上論結，應依刑事訴訟法第三百九十七條、第四百零一條，判決如主文。
中      華      民      國    八十九    年      三      月    二十三    日
                              最高法院刑事第二庭
                                  審判長法官  莊  來  成
                                        法官  呂  潮  澤
                                        法官  謝  俊  雄
                                        法官  白  文  漳
                                        法官  蘇  振  堂
      右正本證明與原本無異
                                              書  記  官
中      華      民      國    八十九    年      三      月     三十     日


司法院資訊處製作；財團法人民間司法改革基金會備份。
